臺灣板橋地方法院刑事判決　　　　　　　　　　　　九十二年度訴字第二六五四號
　　公　訴　人　臺灣板橋地方法院檢察署檢察官
　　被　　　告　乙○○
右列被告因妨害自由等案件，經檢察官提起公訴（九十二年度偵字第四七六二號），
本院判決如左：
    主  文
乙○○傷害人之身體，處拘役肆拾日，如易科罰金，以參佰元折算壹日。
    事  實
一、乙○○與甲○○原係朋友關係。乙○○於民國（下同）九十一年九月一日二十一
    時許，在臺北縣新莊市○○○路一二○號「Ｙ２Ｋ卡拉ＯＫ」店前，因感情糾紛
    與甲○○發生口角，遂以「若不上車，即要破壞你的摩托車」等語恫嚇甲○○，
    使甲○○之意思決定自由受到壓抑，不得已而上乙○○所駕駛之車牌號碼為２Ｂ
    —９４５號營業小客車，乙○○即以上開脅迫之方法使甲○○行留置於其所駕駛
    之營業小客車內一同前往汽車旅館此一無義務之事。乙○○在甲○○上其所駕駛
    之車牌號碼為２Ｂ—９４５號營業小客車後，隨即將車開往臺北縣新莊市○○路
    一二二之一號「新樂園汽車旅館」，途中為達到使甲○○順從前往前開汽車旅館
    之同一目的，並為阻止甲○○離去，遂接續前恐嚇之犯意，對甲○○嚇稱：「如
    不順從，即要先姦後殺，並對付你的家人」等語，使甲○○心生畏懼，致生危害
    於安全。乙○○並基於傷害之犯意，以右手抓住甲○○之雙手，並拉扯甲○○之
    頭髮，持續以傷害之手段達到使甲○○行留置於其所駕駛之營業小客車內一同前
    往汽車旅館此一無義務事之目的，並致甲○○受有頂部頭皮腫脹（２×２公分）
    、右腕紅腫（２×２公分）之傷害。迨至九十一年九月一日晚間九時許，乙○○
    駛抵「新樂園汽車旅館」，甲○○趁隙離開，嗣乙○○表明載送甲○○返家，並
    於同日晚間約十一時許返抵家門。
二、案經被害人甲○○訴由臺北縣政府警察局新莊分局報請臺灣板橋地方法院檢察署
    檢察官偵查起訴。
    理  由
一、訊據被告乙○○固承認於右揭時、地有與告訴人甲○○因感情問題發生口角，要
    求告訴人談論清楚，並在告訴人上車後將車逕行開往「新樂園汽車旅館」之行為
    ，惟矢口否認有何強制、恐嚇及傷害之犯行，辯稱其與告訴人間原為男女朋友關
    係，與告訴人已認識一年九個月左右，期間曾多次前往「新樂園汽車旅館」約會
    ，案發當晚二人因論及分手一事發生爭執，被告遂要求告訴人談論清楚，但未恫
    嚇告訴人要破壞其摩托車，是告訴人要求不要在他店門口談論，遂邀被告一同上
    車談論，被告於告訴人上車後為緩和氣氛，遂邀告訴人一同去迴龍地區唱歌，後
    來告訴人不願去唱歌，被告就繼續載告訴人閒逛，不知不覺就開往「新樂園汽車
    旅館」云云。惟查：右揭犯罪事實，業經被害人甲○○於警詢、偵查及本院審理
    時指訴在卷（見偵查卷第九頁至第十頁、第十六頁反面、第三十五頁、本院九十
    三年三月十八日審判筆錄），並經證人即告訴人同事蔡翠燕在偵查中具結證稱：
    「被告以弄壞甲○○的車，不讓他找到車為由，使被害人很害怕，才跟他上車，
    結果被害人整天都沒有來上班」等語（見偵查卷第二十二頁反面），核與告訴人
    甲○○之指證相符，復有告訴人在九十一年九月二日至行政院衛生署臺北醫院就
    診之診斷證明書一紙（見偵查卷第十一頁）在卷可證，足認告訴人甲○○、證人
    蔡翠燕指證上述內容，並無瑕疵，堪予採信。被告雖以前揭之詞置辯，然審酌告
    訴人當日是要去卡拉ＯＫ店上班，且被告自認當日與告訴人因論及分手一事發生
    口角爭執，衡情被告若無以恐嚇之語威脅告訴人，告訴人豈會自願曠職而上車與
    被告談判？故告訴人稱被告曾以前揭語詞恫嚇，參酌前述情境，亦屬可採。據此
    ，被告所辯洵不足採，本件事證明確，被告以手拉住告訴人雙手及拉扯告訴人頭
    髮，並以前揭語詞恫嚇告訴人之脅迫方式，使告訴人行無義務之事等犯行，堪以
    認定。
二、按刑法第三百零二條第一項及第三百零四條第一項之罪，其所保護之法益，固均
    為被害人之自由，但前者係將被害人置於自己實力支配之下而剝奪其人身行動自
    由，後者僅使人行無義務之事或於其行使正當權利時加以妨害，兩者構成要件，
    行為態樣及被害人受害之程度尚不相同。若行為人未將被害人置於自己實力支配
    之下剝奪其人身行動自由之程度，即與刑法第三百零二條第一項妨害自由罪之構
    成要件不合（最高法院九十一年度台上字第三七六一號判例參照）。且刑法第三
    百零二條之妨害自由罪，既係以私行拘禁為其非法剝奪人行動自由之例示，則本
    罪在性質上，其行為自須持續相當之時間，始足當之，倘若其目的在使人行無義
    務之事或妨害人行使權利，僅係瞬間之拘束，則屬同法第三百零四條之範疇，不
    構成同法第三百零二條之剝奪行動自由罪。查本件起因於被告與被害人因感情糾
    紛爭執，遂以脅迫方式恫嚇被害人上車，並於車上承前恐嚇之犯意，持續對被害
    人威脅，又以拉住被害人手腕及拉扯被害人頭髮此一傷害手段，遂行其強制被害
    人留置車上同一目的，惟被告上開傷害手段拘束被害人自由之動作，係導因於被
    害人欲反抗所為，嗣經被害人大喊救命後，被告即放手，且依被害人所述在被告
    車上時是坐於駕駛座左邊之位置，途中有多次經過紅綠燈停車之機會（見本院九
    十三年三月十八日審判筆錄），衡諸一般常情，駕駛座左邊之乘客應可自由控制
    車門開關，顯見被告拘束被害人自由之行為僅係瞬間之拘束，被告應無在持續之
    相當時間內，剝奪被害人自由之意，揆諸首揭說明，即不構成刑法第三百零二條
    第一項之剝奪人行動自由罪。
三、核被告所為，應係犯刑法第三百零四條第一項之強制罪及刑法第二百七十七條第
    一項之普通傷害罪。公訴人認係犯刑法第三百零二條第一項之剝奪人行動自由罪
    ，如前所述，尚有未恰，惟起訴之基本事實同一，本院自應依法變更法條。又刑
    法第三百零五條之恐嚇危害安全罪，係指單純以將來加害生命、身體、自由、名
    譽、財產之事，恐嚇他人致生危害於安全者而言，如對於他人之生命、身體等，
    以現實之強暴、脅迫手段加以危害要挾，使人行無義務之事或妨害人行使權利，
    即應構成刑法第三百零四條之強制罪，縱有恐嚇行為，亦僅屬犯強制罪之手段，
    無更論以恐嚇危害安全罪之餘地。其恐嚇部分應僅係強制罪之部分行為，公訴人
    認就該另構成恐嚇危害安全罪，亦有未洽，附此敘明。被告所犯之強制罪及傷害
    罪，二罪之間有方法結果之牽連關係，應從一重之傷害罪論處。本院爰審酌被告
    傷害強制行為對告訴人所生之危害匪淺，惟其犯罪之動機係因與告訴人間之感情
    糾紛，及犯罪後不願坦承犯行，尚未對告訴人為民事賠償等一切情狀，量處如主
    文所示之刑，並諭知易科罰金之折算標準，以示懲儆。
據上論斷，應依刑事訴訟法第二百九十九條第一項前段、第三百條，刑法第三百零四
條第一項、第二百七十七條第一項、第五十五條、第四十一條第一項前段，罰金罰鍰
提高標準條例第一條前段、第二條，判決如主文。
本案經檢察官魏正杰到庭執行職務。
中      華      民      國      九十三      年    三    月    三十一    日
                              臺灣板橋地方法院刑事第六庭
                                  審判長法官  高玉舜
                                        法官  劉景宜
                                        法官  邱育佩
右正本證明與原本無異
如不服本判決應於送達後十日內向本院提出上訴狀
                                      書記官  林怡秀
中      華      民      國      九十三      年    三    月    三十一    日
附錄本案論罪科刑法條全文：
中華民國刑法第二百七十七條
 (普通傷害罪)
傷害人之身體或健康者，處三年以下有期徒刑、拘役或一千元以下罰金。
犯前項之罪因而致人於死者，處無期徒刑或七年以上有期徒刑；致重傷者，處三年以
上十年以下有期徒刑。
中華民國刑法第三百零四條(強制罪) 以強暴、脅迫使人行無義務之事或妨害人行使
權利者，處三年以下有期徒刑、拘役或三百元以下罰金。
前項之未遂犯罰之。
